【裁判字號】    97,訴,346
【裁判日期】    980218
【裁判案由】    毒品危害防制條例
【裁判全文】
臺灣宜蘭地方法院刑事判決               97年度訴字第346號
公  訴  人  臺灣宜蘭地方法院檢察署檢察官
被      告  丁○○
                    戶政事務所）
                    （現在臺灣新店戒治所強制戒治中）
指定辯護人  本院公設辯護人丙○○
上列被告因毒品危害防制條例案件，經檢察官提起公訴（96年
度偵字第3650號），本院判決如下：
    主  文
丁○○犯轉讓第一級毒品罪，累犯，處有期徒刑壹年陸月。
其餘被訴販賣第一級毒品、轉讓第一級毒品、意圖販賣而持有第
二級毒品部分均無罪。
    事  實
一、丁○○前因違反槍砲彈藥刀械管制條例、妨害自由案件，經
    本院以88年度訴字第276號刑事判決判處有期徒刑4年、8月
    確定，嗣經最高法院於民國94年12月15日，以94年度台非字
    第279號刑事判決撤銷，改判處有期徒刑3年6月、7月確定；
    另因施用毒品案件，經本院以89年度訴字第298號刑事判決
    ，就施用第一級毒品部分判處有期徒刑7月、就施用第二級
    毒品部分判處有期徒刑6月確定，嗣經最高法院於94年12月
    23日，以94年度台非字第284號刑事判決撤銷，改判處有期
    徒刑6月20日、5月確定；另因竊盜案件，經本院以88年度易
    字第493號刑事判決判處有期徒刑10月確定，嗣經最高法院
    於94年12月15日，以94年度台非字第280號刑事判決撤銷，
    改判處有期徒刑9月確定。上開有期徒刑3年6月、7月、6月
    20日、5月、9月，經本院以95年度聲更字第2號裁定定應執
    行刑有期徒刑5年7月，於94年11月30日假釋出監，於95年6
    月5日假釋期滿，以已執行論。
二、詎丁○○猶不知悔改，於96年5月9日晚間，在宜蘭縣礁溪鄉
    ○○路258號「意大利汽車旅館」213號房間內，基於轉讓第
    一級毒品海洛因（下稱海洛因）之犯意，轉讓海洛因予甲○○。
三、案經宜蘭縣政府警察局報請臺灣宜蘭地方法院檢察署檢察官
    偵查起訴。
    理  由
甲、程序部分：
一、證據能力部分：按被告以外之人於審判外之言詞或書面陳述
    ，除法律有規定者外，不得作為證據，刑事訴訟法第159條
    第1項定有明文。本件關於證人乙○○於警訊中之陳述，係
    被告丁○○以外之人於審判外之言詞陳述，為傳聞證據，且
    被告之辯護人就上開供述之證據能力於本院準備及審理程序
    中均提出爭執，復查無得例外取得證據能力之法律依據，應
    認無證據能力，不得採為認定被告有罪之證據。
乙、實體部分：
壹、有罪部分：
一、訊據被告固坦承於96年5月9日晚間與甲○○同至「意大利汽
    車旅館」213號房間內，惟矢口否認有轉讓海洛因予甲○○
    犯行。經查：
  (一)被告前於96年5月9日晚間，與甲○○、乙○○、林重慶3 人
    ，共同前往「意大利汽車旅館」，於汽車旅館213號房間內
    ，被告無償提供海洛因予甲○○施用，此據證人甲○○於偵
    查中證述在卷（參見96年度偵字第1888號卷二第457至459頁
    96年8月31日偵訊筆錄）。雖證人甲○○於本院審理中，改
    稱：伊於偵查中所言不實在，96年5月9日晚上在汽車旅館內
    之毒品是伊自己帶的，是因為槍砲案件，當天伊是陪丁○○
    過去，他說要去收帳結果被抓，伊以為是丁○○說出去槍是
    伊拿的，伊很生氣，所以才說毒品是他請的等語（參見本院
    卷第77、78頁98年2月4日審判筆錄）。查本件查獲過程係證
    人甲○○與被告、乙○○、林重慶於96年5月9日晚間在「意
    大利汽車旅館」涉嫌強盜莊國清、戴耀斌案件，證人甲○○
    於96年5月16日下午2時45分許，在宜蘭縣宜蘭市○○○路60
    巷30號住處為警拘提到案，於96年5月21日偵訊中，已證述
    被告無償提供海洛因予其施用之事實（參見96年度偵字第
    1888 號卷一第130至132頁96年5月21日偵訊筆錄）。而被告
    係於96年5月25日晚間7時許，在宜蘭縣冬山鄉○○路與八仙
    路口始為警拘提到案。是證人甲○○偵查中供述被告轉讓毒
    品犯行時，被告尚未到案。且證人甲○○於本院審理中證述
    於96年5月9日至同年月15日之間，被告曾至其住處，雙方就
    96年5月9日當日被告攜帶槍枝前往「意大利汽車旅館」一節
    ，串供誣陷係莊國清、戴耀斌攜帶等情（參見本院卷第81
    頁98年2月4日審判筆錄）。故被告於96年5月16日到案前，
    已與證人甲○○就強盜案件互為串供，當證人甲○○於96年
    5 月21日證述被告轉讓海洛因犯行時，被告既未落網，何來
    證人甲○○所稱誤認被告供出槍枝為其所攜帶，因而挾怨報
    復誣指被告轉讓海洛因犯行之情形，是證人甲○○於本院審
    理中之證述，要屬迴護被告之詞，而不足採。
  (二)被告於96年5月9日晚間在「意大利汽車旅館」213號房間內
    轉讓海洛因予證人甲○○犯行，除證人甲○○前開偵查中證
    述外，另依在場證人乙○○於偵查中，亦證稱被告轉讓約1
    千元海洛因予證人甲○○施用等情（參見96年度偵字第1888
    號卷一第231頁96年5月29日偵訊筆錄）。雖證人乙○○於本
    院審理中改稱：伊看到甲○○在汽車旅館施用毒品，但不知
    道是誰提供毒品，在偵查中稱丁○○有提供毒品給甲○○，
    是要害丁○○，因為丁○○槍枝說是伊拿的等語（參見本院
    卷第85頁98年2月4日審判筆錄）。但經本院質以證人乙○○
    如何與證人甲○○勾串陷害被告之情節，證人乙○○則稱：
    96 年5月29日伊與甲○○坐在警車後面，在警車上時，警察
    說丁○○說槍是他們的，當時警察在前面及坐在伊旁邊都沒
    有聽到，他們當時很小聲講等語（參見本院卷第84、86頁98
    年2月4日審判筆錄）。以串供既為共同被告間就犯罪事實互
    為勾串以統一說法，為確保其間細節當互相一致而無矛盾，
    因此串供者必就案情詳為討論後，俾使雙方說詞相符，而證
    人乙○○所稱與證人甲○○串供時，係在警車內狹小空間，
    且旁邊復有警員在場，則證人乙○○、甲○○相互探討案情
    以勾串證詞時，豈有不被警員發現制止之理，是證人乙○○
    於本院審理中所稱，要與常情不符，而不足採。
  (三)綜以證人甲○○、乙○○2人前述偵查中之證述，被告於96
    年5月9日晚間在「意大利汽車旅館」213號房間內，轉讓海
    洛因予甲○○犯行堪以認定，應依法論科。
二、核被告所為，係犯毒品危害防制條例第8條第1項轉讓第一級
    毒品。查被告前因違反槍砲彈藥刀械管制條例、妨害自由案
    件，經本院以88年度訴字第276號刑事判決判處有期徒刑4年
    、8月確定，嗣經最高法院以94年度台非字第279號刑事判決
    撤銷，改判處有期徒刑3年6月、7月確定，另因施用毒品案
    件，經本院以89年度訴字第298號刑事判決，就施用第一級
    毒品部分判處有期徒刑7月、就施用第二級毒品部分判處有
    期徒刑6月確定，嗣經最高法院以94年度台非字第284號刑事
    判決撤銷，改判處有期徒刑6月20日、5月確定，另因竊盜案
    件，經本院以88年度易字第493號刑事判決判處有期徒刑10
    月確定，嗣經最高法院以94年度台非字第280號刑事判決撤
    銷，改判處有期徒刑9月確定，上開有期徒刑3年6月、7月、
    6月20日、5 月、9月，經本院以95年度聲更字第2號裁定定
    應執行刑有期徒刑5年7月，於94年11月30日假釋出監，於95
    年6月5日假釋期滿，有卷附臺灣高等法院被告前案紀錄表可
    按，其受有期徒刑之執行完畢，5年內再犯法定刑有期徒刑
    以上之本罪，為累犯，依法加重其刑。爰審酌被告違反法令
    ，轉讓足以導致精神障礙及生命危險之成癮性毒品海洛因，
    依其犯罪之動機、目的、手段、犯罪所生之損害，及犯罪後
    之態度等一切情狀，量處如主文所示之刑，以示懲儆。
貳、無罪部分：
一、公訴意旨另以：(一)被告基於販賣海洛因之犯意，於附表一所
    示之時間、地點，販賣海洛因予乙○○。另基於轉讓海洛因
    之犯意，各於附表二、三所示之時間、地點，轉讓海洛因予
    甲○○、乙○○。(二)被告於96年5月21、22日許，在宜蘭縣
    羅東鎮、冬山鄉等處，向姓名年籍不詳綽號「阿宏」男子，
    購買附表四所示之第二級毒品甲基安非他命（下稱甲基安非
    他命），竟於是日起，至96年5月25日晚間7時許為警查獲時
    止，基於販賣之意圖而持有之。因認被告涉有毒品危害防制
    條例第4條第1項販賣第一級毒品罪嫌、同條例第5條第2項意
    圖販賣而持有第二級毒品罪嫌、同條例第8條第1項轉讓第一
    級毒品罪嫌。
二、公訴人認被告涉有上開犯行，係以證人乙○○、甲○○於偵
    查中之證述，及被告於96年5月25日晚間7時許，在宜蘭縣冬
    山鄉○○路與八仙路口始為警拘提到案時，自其駕駛之車牌
    號碼CU-9182號自用小客車上，起獲附表四所示之毒品為主
    要論據。訊據被告固坦承向綽號「阿宏」男子購入附表四所
    示之安非他命，惟堅詞否認有附表一販賣海洛因、附表二、
    三轉讓海洛因，及意圖販賣而持有甲基安非他命等犯行。
三、按犯罪事實應依證據認定之，無證據不得認定其犯罪事實；
    另不能證明被告犯罪者，應諭知無罪之判決，刑事訴訟法第
    154條第2項、第301條第1項分別定有明文。又刑事訴訟法上
    認定犯罪事實所憑之證據，雖不以直接證據為限，間接證據
    亦包括在內，然而無論直接證據或間接證據，其為訴訟上之
    證明，須於通常一般之人均不致有所懷疑，而得確信其為真
    實之程度者，始得據為有罪之認定，惟採用間接證據時，必
    其所成立之證據，在直接關係上，雖僅足以證明他項事實，
    而採此他項事實，本於推理之作用，足以證明待證事項者，
    方為合法，若係憑空之推想，則尚非間接證據，且如未發現
    相當證據，或證據不足以證明，自不能以推測或擬制之方法
    ，以為裁判之基礎，最高法院分別著有76年台上字第4986號
    、32年上字第67號、40年台上字第86號判例可資參照。
四、被告被訴販賣、轉讓海洛因犯行部分，經查：證人乙○○前
    於偵查中，證述被告關於附表一販賣海洛因、附表三轉讓海
    洛因犯行，另證人甲○○於偵查中，則證述被告關於附表二
    轉讓海洛因犯行。雖於本院審理中，證人乙○○、甲○○翻
    異前詞，均證稱被告並無販賣、轉讓海洛因犯行，於偵查中
    之陳述內容係為報復被告等語（參見本院98年2月4日審判筆
    錄）。但依前開理由乙、壹、一(一)、(二)之說明，證人乙○○
    、甲○○於本院審理中之證詞，顯屬迴護被告之詞，而不足
    採。惟按毒品交易之雙方，乃具有對向性之關係，為避免犯
    販賣、轉讓、施用、持有毒品等罪者嫁禍他人而虛偽陳述其
    毒品來源，俾圖藉毒品危害防制條例第17條規定減輕其刑，
    其證詞之憑信性即比一般無利害關係之證人所為之證述較為
    薄弱，為擔保其陳述之真實性，以避免為邀寬典而為損人利
    己之不實陳述，是其陳述是否與事實相符，仍應調查其他證
    據以資審認，必達於一般之人均不致有所懷疑，而得確信其
    為真實之程度。關於附表一被告販賣海洛因予證人乙○○犯
    行，及附表三被告轉讓海洛因乙○○犯行，依卷內資料，此
    部分僅有證人乙○○偵查中證詞。而關於附表二被告轉讓海
    洛因予證人甲○○犯行，此部分亦僅有證人甲○○於偵查中
    證詞，是關於被告附表一至附表三犯行，均僅有交付毒品相
    對人之片面證述，並無其他相關證據如通訊監察資料，或其
    他證人之證述而為佐證，依前開說明，自難僅憑證人乙○○
    、甲○○個人指述，而為被告不利之認定。
五、被告被訴意圖販賣而持有甲基安非他命犯行部分，經查：被
    告前於96年5月25日晚間7時許，在宜蘭縣冬山鄉○○路與八
    仙路口始為警拘提到案，自其駕駛之車牌號碼CU-9182號自
    用小客車上起獲其所有之結晶狀物品9包、圓形錠劑2顆，有
    宜蘭縣政府警察局羅東分局搜索扣押筆錄、扣押物品一覽表
    、扣押物品照片5幀在卷可證（警羅偵字第00963102959號卷
    第10至14頁、19至21頁），而上開物品送鑑定後，認均係毒
    品甲基安非他命，有交通部民用航空局航空醫務中心航藥鑑
    字第0960610、0000000號毒品鑑定書2紙在卷可佐（96年度
    偵字第2140號卷第16、35頁）。而按毒品危害防制條例之意
    圖販賣而持有毒品罪，係以行為人非基於營利之意圖而販入
    ，或基於其他原因而持有毒品，其後始起意出售所持有之毒
    品以營利，且迄未著手賣出者而言。本件被告自承向綽號「
    阿宏」男子購入附表四所示之毒品，惟辯稱係供己施用等語
    。公訴意旨認被告於購入毒品之際，並無販賣營利之意圖，
    嗣於持有毒品行為中，始起意出售持有之毒品以營利，而關
    於被告此一主觀營利意圖，自應以相關證據佐證。以本件被
    告為警查獲時，僅查獲附表四所示之毒品，關於被告是否有
    向他人聯繫、接洽出售毒品事宜，依卷內資料，並無相關證
    人出面指述，是尚難僅憑被告持有附表四所示毒品，即認被
    告有意圖販賣而持有該毒品犯行。
六、綜上所述，公訴人所舉之證據，不足以證明被告確有附表一
    所示之販賣第一級毒品犯行、附表二、三所示之轉讓第一級
    毒品犯行，及意圖販賣而持有第二級毒品犯行。此外復查無
    任何積極證據，足認被告確有公訴人所指此部分犯行，不能
    證明被告此部分犯行，依法應諭知無罪之判決。
據上論斷，應依刑事訴訟法第299條第1項前段、第301條第1項，
毒品危害防制條例第8條第1項，刑法第11條前段、第47條第1項
，判決如主文。
本案經檢察官郭欣怡到庭執行職務
中    華    民    國    98    年    2     月    18    日
                  刑事第四庭審判長法  官  林楨森
                                  法  官  蔡仁昭
                                  法  官  辜漢忠
以上正本證明與原本無異。
如不服本判決應於收受送達後十日內向本院提出上訴書狀，並應
敘述具體理由；其未敘述上述理由者，應於上訴期間屆滿後二十
日內向本院補提理由書(均須按他造當事人之人數附繕本)「切勿
逕送上級法院」。
                                  書記官   許麗汝
中    華    民    國    98    年    2     月    19    日
附表一（販賣海洛因予乙○○）
┌──┬─────────┬─────────┬─────┬──────┐
│編號│    時    間      │    地    點      │ 交易毒品 │  金  額    │
├──┼─────────┼─────────┼─────┼──────┤
│一  │96年3月某日起至96 │宜蘭縣宜蘭市運動公│海洛因    │每次1千元   │
│    │年4月中旬止，每月1│園                │          │            │
│    │次                │                  │          │            │
└──┴─────────┴─────────┴─────┴──────┘
附表二（轉讓海洛因予甲○○）
┌──┬─────────┬─────────┬─────┐
│編號│    時    間      │    地    點      │交付毒品  │
├──┼─────────┼─────────┼─────┤
│一  │96年2月中旬某日起 │宜蘭縣宜蘭市自強新│海洛因    │
│    │，至96年5月15日凌 │路60巷30號處所外等│          │
│    │晨某時止，1星期約2│處                │          │
│    │、3次             │                  │          │
└──┴─────────┴─────────┴─────┘
附表三（轉讓海洛因予乙○○）
┌──┬─────────┬─────────┬─────┐
│編號│    時    間      │    地    點      │交付毒品  │
├──┼─────────┼─────────┼─────┤
│一  │96年4月間，共計2次│宜蘭縣宜蘭市○○路│海洛因    │
├──┼─────────┼─────────┼─────┤
│二  │96年5月9日晚間1次 │車牌號碼7007-JJ自 │海洛因    │
│    │                  │用小客車內        │          │
└──┴─────────┴─────────┴─────┘
附表四
┌──┬─────────┬────────────┐
│編號│  扣  案  物  品  │      備      註        │
├──┼─────────┼────────────┤
│一  │甲基安非他命玖包  │宜蘭縣政府警察局羅東分局│
│    │                  │扣押物品一覽表內所載編號│
│    │                  │3至9、編號11、13號（毛重│
│    │                  │分別為3.2、1.8、1.1、1.6│
│    │                  │、1.0、1.0、1.0、1.0、  │
│    │                  │1.0公克）               │
├──┼─────────┼────────────┤
│二  │圓形錠劑（含甲基安│宜蘭縣政府警察局羅東分局│
│    │非他命）貳顆      │扣押物品一覽表內所載編號│
│    │                  │24（原登載為搖頭丸）    │
└──┴─────────┴────────────┘
附錄本案論罪科刑法條：
毒品危害防制條例第8條第1項
轉讓第一級毒品者，處1年以上7年以下有期徒刑，得併科新臺幣
1百萬元以下罰金。


司法院資訊處製作；財團法人民間司法改革基金會備份。
